臺灣臺南地方法院刑事判決
109年度重訴字第5號
公  訴  人  臺灣臺南地方檢察署檢察官
被      告  廖士毅



指定辯護人  洪銘憲律師
上列被告因違反槍砲彈藥刀械管制條例案件，經檢察官提起公訴
（108年度偵字第19054號），本院判決如下：
    主  文
廖士毅犯未經許可製造爆裂物罪，處有期徒刑參年拾月，併科罰
金新臺幣伍萬元，罰金如易服勞役，以新臺幣壹仟元折算壹日。
    事  實
一、廖士毅知悉爆裂物係槍砲彈藥刀械管制條例所列管之物品，
    非經許可，不得製造、持有，竟為炸魚之用，未經許可，基
    於製造爆裂物之犯意，於民國108年10月間某日，向不知情
    之水電材料行、金紙店、五金行業者購買PVC塑膠管、內含
    火藥之煙火、鐵釘、鋼珠等物，再於數日後之某時許，在臺
    南市○○區○○街00號7樓之718室住處內，參考網路YOUTUBE之
    「捉魚炸藥」教學影片，以PVC塑膠管填裝煙火類火藥及鐵
    釘、鋼珠等增傷物，兩端再以管蓋及黑色電工膠帶、熔膠緊
    密封口固定，並加裝連接管內火藥之爆引（芯）1條作為發
    火物，以此方式製作具殺傷力之點火式爆裂物1個並持有之
    。嗣員警於108年11月1日7時15分許，持本院核發之108年聲
    搜字第1121號搜票前往廖士毅上開住處執行搜索，當場扣得
    毒品甲基安非他命2包、吸食器1組、玻璃球2個（所涉違反
    毒品危害防制條例部分，業經檢察官另行偵辦），並在廖士
    毅所有車牌號碼000-0000號自小客車內中央扶手處扣得前揭
    具殺傷力之爆裂物1個，而查悉上情。 
二、案經臺南市政府警察局永康分局報告臺灣臺南地方檢察署檢
    察官偵查起訴。
    理  由
一、本院以下所引用之非供述證據，均與本案事實具有自然關聯
    性，且核屬書證、物證性質，又查無事證足認有違背法定程
    序或經偽造、變造所取得等證據排除之情事，復經本院依刑
    事訴訟法第164 條、第165 條踐行物證、書證之調查程序，
    況公訴人及被告廖士毅、辯護人對此部分之證據能力亦均不
    爭執，是堪認均有證據能力。 
二、上開犯罪事實，業據被告於警詢、偵查、本院準備程序及審
    理時坦白承認（警卷第4至5頁，偵卷第21至23頁，本院卷第
    53頁、164頁），並有本院108年度聲搜字第1121號搜索票、
    臺南市政府警察局永康分局搜索扣押筆錄、扣押物品目錄表
    、扣押物品收據、現場暨扣案物照片、勘察採證同意書、內
    政部警政署刑事警察局109年2月15日刑鑑字第1088016264號
    鑑定書、內政部警政署刑事警察局鑑驗通知書、中央警察大
    學110年1月27日校鑑科字第1100000846號函暨所附鑑定書等
    在卷可參（警卷第9至23頁、33頁，偵卷第43頁、53至81頁
    ，本院卷第113至141頁），復有爆裂物1 個扣案可佐，足認
    被告所為上開任意性之自白核與事實相符，堪以採信。從而
    ，被告本案犯行事證已臻明確，應予依法論科。
三、論罪科刑：
㈠、被告行為後，槍砲彈藥刀械管制條例第7 條第1 項於109年6 
    月10日修正公布，於同年月12日施行，修正前原規定：「未
    經許可，製造、販賣或運輸火砲、肩射武器、機關槍、衝鋒
    槍、卡柄槍、自動步槍、普通步槍、馬槍、手槍或各類砲彈
    、炸彈、爆裂物者，處無期徒刑或7 年以上有期徒刑，併科
    新臺幣3 千萬元以下罰金」，修正後則規定：「未經許可，
    製造、販賣或運輸『制式或非制式』火砲、肩射武器、機關槍
    、衝鋒槍、卡柄槍、自動步槍、普通步槍、馬槍、手槍或各
    類砲彈、炸彈、爆裂物者，處無期徒刑或7 年以上有期徒刑
    ，併科新臺幣3 千萬元以下罰金」，將「非制式槍砲」也納
    入本條構成要件範圍，而提高「非制式槍砲」之刑度到與「
    制式槍砲」相同。然而，被告製造爆裂物之行為，無論依修
    正前、修正後之規定，均是依槍砲彈藥刀械管制條例第7 條
    第1 項處罰，對本案而言並無法律之變更，不生新舊法比較
    之問題，應直接適用現行有效之法律。
㈡、核被告所為，係犯槍砲彈藥刀械管制條例第7 條第1 項之非
    法製造爆裂物罪。
㈢、被告持有上開爆裂物之低度行為為製造爆裂物之高度行為所
    吸收，不另論罪。
㈣、按未經許可製造爆裂物罪，為最輕本刑7 年以上有期徒刑之
    罪，然同為製造爆裂物之人，其原因動機不一，犯罪情節未
    必盡同，其製造爆裂物行為所造成危害社會之程度自屬有異
    。於此情形，應依客觀之犯行與主觀之惡性二者加以考量其
    情狀，是否有可憫恕之處，適用刑法第59條之規定酌量減輕
    其刑，期使個案裁判之量刑，能斟酌至當，符合罪刑相當原
    則及比例、平等原則。本院考量被告製造上開爆裂物，雖具
    危險性，然其動機係出於炸魚之用，且用以製造爆裂物之火
    藥，屬煙火類火藥，屬低爆藥類之爆炸物，所使用之PVC塑
    膠容器於爆炸時產生之塑膠破片殺傷力雖高於爆竹煙火爆炸
    產生之紙質破片，但低於金屬管爆裂物爆炸產生之金屬破片
    ，爆炸威力與可瞬間毀壞建物、嚴重傷及他人生命之炸彈等
    爆裂物，不可等同比擬，對社會安全之潛在危害，與一般具
    有強大威力之制式炸彈、砲彈相比，情節顯較輕微。復斟酌
    其將所製造完成之爆裂物放置在車內，足見其對上開爆裂物
    所存在之潛藏危險，認識未深，倘遽處以法定本刑最低刑度
     7年以上有期徒刑，實屬情輕法重，難謂符合罪刑相當性及
    比例原則，在客觀上足以令人感覺過苛而予以同情，其犯罪
    之情狀顯可憫恕，爰依刑法第59條之規定酌減其刑。
㈤、爰以行為人之責任為基礎，審酌被告未經許可製造具有殺傷
    力之上開爆裂物，對社會治安造成潛在危害，所為實無足取
    ，本當從重量刑。惟念及被告製作上開爆裂物僅係欲作炸魚
    之用，並無持以犯罪之動機，且犯後坦承犯行，表達悔悟之
    意，犯後態度良好，兼衡其除曾因施用毒品經觀察勒戒外，
    並無其他犯罪前科，有臺灣高等法院被告前案紀錄表在卷可
    查，素行尚可，其於本院時自陳為國中肄業之教育程度，離
    婚，育有1名6歲女兒（由被告前妻監護）、12歲兒子（由被
    告照顧），目前在家務農，月收入約新臺幣2萬元，尚需負
    擔女兒之保險費之家庭生活狀況及上開爆裂物之殺傷力等一
    切情狀，量處如主文所示之刑，並就併科罰金部分，諭知易
    服勞役之折算標準。
四、扣案之爆裂物1 個，業經內政部警政署刑事警察局鑑驗時以
    落槌拆解取下塑膠管上管蓋，呈現非密閉狀態，已無法引爆
    乙節，有內政部警政署刑事警察局鑑驗通知書、鑑定書及本
    院公務電話紀錄在卷可參（偵卷第53至81頁，本院卷第181
    頁），是該爆裂物已不具殺傷力，非屬違禁物，爰不另宣告
    沒收，附此敘明。
據上論斷，應依刑事訴訟法第299 條第1 項前段，槍砲彈藥刀械
管制條例第7 條第1 項，刑法第11條前段、第59條、第42條第3 
項，判決如主文。
本案經檢察官黃信勇提起公訴，檢察官廖舒屏、鄭聆苓到庭執行
職務。
中    華    民    國   110    年    4     月    29    日
                  刑事第十五庭  審判長法  官  張婉寧
                                      法  官  黃鏡芳
                                      法  官  陳嘉臨
以上正本證明與原本無異。
如不服本判決應於收受本判決後20日內向本院提出上訴書狀，並
應敘述具體理由。其未敘述上訴理由者，應於上訴期間屆滿後20
日內向本院補提理由書狀（均須按他造當事人之人數附繕本）「
切勿逕送上級法院」。 
　　　　　　　　　　　　　　　　　    書記官  薛雅云
中　　華　　民　　國　　110 　年　　4 　　月　　29　　日
附錄法條:
槍砲彈藥刀械管制條例第7條第1項
未經許可，製造、販賣或運輸制式或非制式火砲、肩射武器、機
關槍、衝鋒槍、卡柄槍、自動步槍、普通步槍、馬槍、手槍或各
類砲彈、炸彈、爆裂物者，處無期徒刑或7年以上有期徒刑，併
科新臺幣3千萬元以下罰金。